【裁判字號】    89,易,1791
【裁判日期】    890817
【裁判案由】    贓物
【裁判全文】
臺灣臺南地方法院刑事判決                        八十九年度易字第一七九一號
    公  訴  人  臺灣台南地方法院檢察署檢察官
    被      告  乙○○
右列被告因贓物案件，經檢察官提起公訴（八十九年度偵字第四四九六號），本院判
決如左：
    主  文
乙○○無罪。
    理  由
一、公訴意旨略以：被告乙○○於民國八十八年十二月五日至二十四日間某日，明知
    丁○○所有之身分證、燦坤三Ｃ流通會員卡及丙○○所有之身分證、自用小客車
    駕駛執照、健保卡及郵政儲金金融卡為八十八年間寄住於其住所之甲○○（另行
    起訴）所竊取，竟仍予以收受並置放其位於台南縣歸仁鄉○○路五二六巷二號二
    樓臥室內桌上。嗣經警於八十九年四月二日偕同乙○○返回前開住所取健保卡時
    ，為警於前揭地點查獲，因認被告乙○○涉有刑法第三百四十九條第一項之收受
    贓物罪嫌云云。
二、經查公訴人認被告涉有上開犯嫌無非以：無非以被告之自白且有臺南縣警察局歸
    仁分局贓物認領保管單一紙在卷足憑，為主要依據。訊據被告乙○○則堅決否認
    有上開犯行，辯稱：當時他（指甲○○）人住在我家，他說是他撿到的，如果知
    道是偷的我就不會放在家中。被警察抓時，他沒有將東西交給我的，就直接放在
    家中。
三、按犯罪事實應依證據認定之，無證據不得推定其犯罪事實，刑事訴訟法第一百五
    十四條定有明文。又所謂犯罪事實之證據，係指足以認定被告確有犯罪行為之積
    極證據而言，該項證據且須適合被告犯罪事實之認定，始得採為斷罪資料（最高
    法院二十九年上字第三一○五號、五十三年台上字第二七五○判例意旨參照）。
    另刑法第三百四十九條第二項故買贓物罪之成立，必須犯罪客體為贓物，且行為
    人主觀上對此有贓物之認識並進而收受之，始克成立。經查：
(一)、公訴人認被告乙○○涉有上開犯行，無非以在被告乙○○住處查獲被害人丁○○
    及丙○○所失竊如贓物認領保管單所示之物品，另在在八十九年四月二十一日於
    檢察官偵查中官訊問時供承：「（公訴人問：甲○○竊取的，你是否知情），我
    知道，放在我那兒」，因認被告就上開犯行坦承不諱。惟查被告於警訊時辯稱：
    他告訴我那些證件及金融卡是他撿到的；檢察官第一次訊問是則辯稱：是甲○○
    拿來的，他拿到我家，他現在明德外（役）監服刑；於本院審理時則辯稱：當時
    他（指甲○○）人住在我家，他說是他撿到的，如果知道是偷的我就不會放在家
    中。被警察抓時，他沒有將東西交給我的，就直接放在家中等語，此有各該警偵
    訊及本院審理筆錄在卷可參，另被告就證人甲○○將上開被害人丁○○及丙○○
    所失竊之物品放置家中表示知情一節，則自警、偵訊及本院審理時均供述一致，
    是被告獨於該次偵訊中供承：「我知道」一語，是否即自白知悉上開失竊贓物為
    證人甲○○所竊取，抑或同係表明知道證人甲○○將上開贓物放置家中，要非無
    疑。
(二)、另查證人甲○○於偵查中即否認竊取上開被害人丁○○及丙○○所失竊之物品，
    供稱係被告之朋友阿弟放在被告家中，此有偵訊筆錄存卷供參，又甲○○於本院
    審理時則供稱：我撿到的。我告訴被告說是我撿到皮包的，我住在他房間就放在
    他房間內，他知道我撿到皮包，但不知裡面的東西；（法官問：在檢察官偵訊時
    如何說？）我會怕，當時被判偽造文書，所以說是阿弟撿到的是隨便說的，我當
    時在檢察官那裡是說阿弟撿來的，放在房間沒帶走，我就拿去收起來等語，核與
    被告所辯甲○○告訴伊上開贓物係其所拾獲等語相符，故顯難認被告主觀上有贓
    物之認識。
(三)、另按收受贓物罪，除行為人主觀上需明知為贓物外，另需有無償取得贓物持有之
    行為，始足當之，此觀諸刑法第三百四十九條第一項之規定自明。再查甲○○係
    於八十八年間即借住被告家中，並將上開所拾得之贓物置於向被告所借住之處所
    ，嗣其因違反毒品危害防制條例案件，拒不到案，經台灣台南地方法院檢察署發
    佈通緝，而離開向被告所借住之處所，嗣其於八十八年十二月二十七日四時四十
    五分許，在台南縣永康市○○路七十八號「圓多利超商」前，經警盤查並帶回警
    局採尿送驗，甲○○為掩飾其身分，竟於八十八年十二月二十七日五時三十分許
    警訊時，冒用丁○○之名義應訊，並於偵訊筆錄上偽造丁○○之署名及指印，而
    被識破，警方乃循線追查甲○○曾寄住在被告家中，而啟出甲○○放置在借住被
    告處所之上開贓物，此據被告供明在卷，核亦與甲○○所供相符，是甲○○自始
    未將上開贓物交付被告持有，而僅置放在其所居住之房間，被告客觀上並無收受
    贓物之行為。
四、綜上所述，被告主觀上無贓物之認識，客觀上亦無收受贓物之行為，核與收受贓
    物罪之構成要件有間，自難以該罪相律，此外復查無其他積極證據足資證明被告
    有右述犯行，揆諸首開說明，犯罪尚屬不能證明，爰為無罪之諭知。
據上論斷，應依刑事訴訟法第三百零一條第一項，判決如主文。
本案經檢察官王百玄到庭執行職務。
中    華    民    國      八十九      年      八      月      十七      日
                                  臺灣臺南地方法院刑事第二庭
                                      法  官      鄧  希  賢
右正本證明與原本無異。
如不服本判決，應於判決送達後十日內向本院提出上訴狀( 應附繕本 )。
                                      書記官      陳  美  蓉
中    華    民    國      八十九      年      八      月      十七      日


司法院資訊處製作；財團法人民間司法改革基金會備份。
